臺灣高等法院高雄分院刑事裁定　　　　 94年度交抗字第113號
抗告人即　　甲○○
受處分人
上列抗告人因聲明異議案件，不服臺灣高雄地方法院中華民國93
年12月8日裁定（93年度交聲字第487號），提起抗告，本院裁定
如下：
    主  文
抗告駁回。
    理  由
一、抗告意旨略以：抗告人患有精神分裂症，業經臺灣高雄地方
    法院93年度禁字213 號審理在案，並已提供抗告人高雄巿立
    凱旋醫院診斷書1 份，又抗告人精神狀況不穩定，無法至醫
    院鑑定，原裁定對此未為審酌，爰依法提起抗告云云。
二、按汽車駕駛人停車時，在設有禁止停車標誌、標線之處所停
    車者，處新臺幣600 元以上1,200 元以下罰鍰；汽車駕駛人
    ，駕駛汽車有不遵守道路交通標誌、標線、號誌之指示者，
    而本章各條無處罰之規定者，處新臺幣900 元以上1,800 元
    以下罰鍰，道路交通管理處罰條例第56條第1 項第4 款、第
    60 條 第1 項第3 款分別定有明文。又黃實線標線設於路側
    ，用以禁止停車，道路交通標誌標線號誌設置規則第149 條
    第1款 亦有明文。
三、經查：
  (一)抗告人甲○○因先後於90年8 月18日上午9 時45分、同年9
    月10日上午10時30分許，在高雄市○○○路268 號前之設有
    禁止停車標線處所，停放車牌號碼DKL-847 號輕型機車，為
    警逕行開單舉發，嗣經高雄市政府交通局交通事件裁決處依
    違反道路交通管理處罰條例第50條第1 項規定，以93年7 月
    20日高市府交裁字第32-B00000000號、第32-B00000000號裁
    決書，分別處罰鍰新台幣（下同）1,200 元。復於91年1 月
    18 日17 時36分，在高雄市○○路與大順路交岔路口，因紅
    燈越線臨時停車，為警當場開單舉發，嗣經高雄市政府交通
    局交通事件裁決處依違反道路交通管理處罰條例第60條第2
    項第3 款規定，以93年7 月20日高市府交裁字第32-B000000
    00號裁決書，處罰鍰1,800 元等事實，業經證人楊業海警員
    於原審證述明確，並有舉發照片2 張、高雄市政府警察局90
    年9 月5 日高市刑警字第B00000000 號、90年10月9 日高市
    刑警字第32-B00000000號、90年1 月18日第32-B00000000號
    舉發違反道路交通管理事件移送單，及上開裁決書各1 份在
    卷可證。
  (二)又依年齡或精神狀態健全與否，決定負擔違法行為之責任，
    固為刑事及行政罰上之原則，而抗告人自89年 7月間即被診
    斷出罹患有精神分裂症，亦有抗告人提出高雄市立民生醫院
    89年9月21日診斷證明書、高雄市立凱旋醫院 89年11月12日
    診斷證明書、國軍高雄總醫院92年11月25日診斷證明書各1
    份為證。然罹有精神疾病之人，不過謂素有精神疾病，根據
    其治療、服藥等情事其病情亦會有所轉好，縱被告曾有精神
    上病狀或為間歇發作的精神病態者，亦應以其行為時是否出
    於心神喪失或精神耗弱狀態存在中為判斷之標準，不能由其
    行為前曾罹或行為後有精神病態而逕認其行為時為心神喪失
    或精神耗弱人；本件抗告人於90年8 月18日上午9 時45分、
    90年9 月10日上午10時30分違規時，既可自行騎乘機車，而
    將機車整齊停放在高雄市○○○路268 號前；於91年1 月18
    日17時36分，亦可自行騎乘機車，且遇警攔停舉發時，亦能
    確實遵守警員指示，並在舉發單上簽名，此據證人楊業海警
    員原審證稱：「91年1 月18日舉發異議人甲○○，我是過去
    告訴他紅燈越線臨停，請他將車停在旁邊，出示行、駕照，
    他就出示給我看，過程中沒有爭吵或者其他特別狀況，舉發
    情形與一般舉發的狀況相同。我有當場請他簽名，通知單的
    簽名是異議人本人親自簽收。而在舉發過程中我並沒有感覺
    到異議人精神上有特別奇怪的情形，因為我請他出示行駕照
    、簽名他都聽得懂並依照指示，他行車行為上也並無其他異
    常行為。」等語明確，堪認抗告人於上開交通違規時，對外
    界事物並無欠缺之知覺理會及判斷作用，且抗告人宣告禁治
    產之聲請，業經臺灣高雄地方法院93年禁字第213 號裁定駁
    回確定在案，是抗告人上開所辯，並無理由。
  (三)原裁定因認抗告人之異議為無理由，依道路交通案件處理辦
    法第19條規定，裁定駁回抗告人之異議，經核尚無不合，抗
    告人仍執陳詞提起抗告，並無理由，應予駁回。
據上論結，應依道路交通案件處理辦法第26條，刑事訴訟法第41
2 條，裁定如主文。
中　　華　　民　　國　　94　　年　　9 　　月　　13　　日
                  刑事第七庭    審判長法  官  莊飛宗
                                      法  官  黃三友
                                      法  官  黃憲文
以上正本證明與原本無異。
不得再抗告。
中　　華　　民　　國　　94　　年　　9 　　月　　14　　日
　　　　　　　　　　　　　　　　　　　書記官  葉淑華
